【裁判字號】    92,簡,32
【裁判日期】    920818
【裁判案由】    綜合所得稅
【裁判全文】
高雄高等行政法院裁定                     九十二年度簡字第三十二號
    原      告  甲○○
    被      告  財政部台灣省南區國稅局
    代  表  人  乙○○  局長
    訴訟代理人  丙○○
右當事人間因綜合所得稅事件，原告不服財政部中華民國九十一年十月十五日台財訴
字第○九一○○五一六九三號訴願決定，提起行政訴訟。本院裁定如左：
    主  文
原告之訴駁回。
訴訟費用由原告負擔。
    理  由
一、按原告起訴不合程式或不備其他要件者，行政法院應以裁定駁回之，行政訴訟法
    第一百零七條第一項第十款定有明文。又「訴願之提起，應自行政處分到達或公
    告期滿之次日起三十日內為之。」為訴願法第十四條第一項所明定。若逾越三十
    日之不變期間而提起訴願，自為法所不許，最高行政法院（改制前行政法院）六
    十二年判字第五八三號判例可資參照。
二、經查，本件原告及其配偶嚴秀珍因分居而分開辦理民國（下同）八十六年度綜合
    所得稅結算申報，原告列報其母徐陳嫌為扶養親屬，嚴秀珍則列報其子徐啟超、
    徐啟鈞等二人為扶養親屬，經被告合併計稅，分別發單後，原告復申請與其配偶
    合併申報，並申請增列其外甥Jennifer、David、Jonathan等三人之扶養親屬免
    稅額及其母徐陳嫌之殘障特別扣除額。被告依其申請改為合併課稅，並以所增列
    扶養親屬Jennifer等三人未符合民法第一千一百十四條第四款及第一千一百二十
    三條第三項之規定，乃否准認列扶養親屬免稅額新台幣（下同）二一六、○○○
    元，又另增列其母徐陳嫌之殘障特別扣除額七二、○○○元，因未符合所得稅法
    施行細則第二十四條之四之規定，亦予以否准認列。原告不服，乃向被告申請復
    查，經被告以八十九年三月二十日南區國稅法字第八九○一九八○五號復查決定
    ，仍維持原核定。並依原告復查申請書所載之通訊地址「24335 DELTA Dr Diamo
    nd Bar CA 91765 U.S.A」郵寄該復查決定書，經原告於八十九年三月二十七日
    收受之事實，業經被告陳明在卷，並有經「Tom Hsu」簽名收受之掛號郵件收件
    回執正本附於原處分卷內可稽，且原告於起訴狀內亦自承其英文名字確是「Tom
    Hsu」，是本件復查決定書業於八十九年三月二十七日合法送達原告，洵堪認定
    。查原告係住居於美國，依訴願法第十六條第一項及訴願扣除在途期間表之規定
    ，應扣除在途期間四十四日，合計其提起訴願之不變期間三十日，係自八十九年
    三月二十八日起算，至八十九年六月九日屆滿。惟原告遲至九十一年六月十三日
    始提起訴願，有經財政部蓋印收件日戳之訴願書郵寄信封附於訴願卷可憑，則其
    訴願之提起，已逾三十日之法定不變期間，訴願決定自程序上不予受理，並無不
    合。
三、原告雖訴稱：被告所屬佳里稽徵所依原告結算申報書所填通訊地址「24335 DELT
    A Dr Diamond Bar CA 91765 U.S.A」，郵寄八十六年度綜合所得稅繳款書及行
    政救濟決定應補應退稅額通知書，惟未送達，又依上開地址郵寄八十七年度綜合
    所得稅繳款書，亦未接獲回執或退回文件等情，為被告九十一年九月十八日給財
    政部之答辯書所自承，而本件訴願決定卻認復查決定書有經「Tom Hsu」簽名收
    受之掛號郵件收件回執在案可稽，二者必有其一錯誤，且系爭掛號郵件收件回執
    是否即係復查決定書送達之回執聯，尚有疑問，原告確實未收到復查決定書，當
    然不能如期向財政部提起訴願云云。惟查，本件原告八十六年度綜合所得稅申報
    ，因不服被告所為核定，於八十八年十月四日申請復查，其復查申請書所載之通
    訊地址即為「24335 DELTA Dr Diamond Bar CA 91765 U.S.A」，嗣經被告作成
    八十九年三月二十日南區國稅法字第八九○一九八○五號復查決定書，經被告承
    辦人員竇秋雲於八十九年三月二十日發函郵寄原告，並以副本抄送被告所屬佳里
    稽徵所及法務科行政救濟股，有該函附於原處分卷內足憑。而依原處分卷內所附
    經「Tom Hsu」簽名收受之掛號郵件收件回執所示，該文書之寄件人即承辦人員
    竇秋雲，且美國當地郵政機關於其上蓋印之送達日戳為「MAR 27 2000」，顯示
    該掛號郵件之送達日期為八十九年三月二十七日，恰為前揭被告承辦人員竇秋雲
    發函郵寄復查決定書日期之後，且送達時間七天，亦屬相當，足認該經「Tom Hs
    u」簽名收受之掛號郵件收件回執，即係本件復查決定書之送達回執，且原告於
    起訴狀內業已自承伊之英文名字為「Tom Hsu」，故本件復查決定書業於八十九
    年三月二十七日送達原告，允無疑義。至原告另因不服被告所屬佳里稽徵所於九
    十年二月二十六日將八十六年度及八十七年度綜合所得稅繳款書所為寄存送達後
    移送行政執行之處分，而提起訴願乙案，被告於九十一年九月十八日該訴願程序
    中所提出之答辯書固確有載明：被告所屬佳里稽徵所於八十九年三月三十日將八
    十六年度綜合所得稅繳款書及行政救濟決定應補應退稅額通知書依「24335 DELT
    A DR Diamond Bar CA 91765 U.S.A」地址郵寄原告，惟未送達（未接獲回執或
    退回文件）；另於八十九年一月五日將八十七年度之綜合所得稅繳款書依同地址
    郵寄原告，亦未接獲回執或退回文件等語。惟如前所述，本件復查決定書係由被
    告於八十九年三月二十日郵寄，而八十六年度綜合所得稅繳款書及行政救濟決定
    應補應退稅額通知書則係由被告所屬佳里稽徵所於八十九年三月三十日郵寄，八
    十七年度綜合所得稅繳款書係由被告所屬佳里稽徵所於八十九年一月五日郵寄，
    業經被告於前開答辯書內所陳明。以上各次郵寄之地址雖均為「24335 DELTA Dr
    Diamond Bar CA 91765 U.S.A」，然因上開文書係由被告及所屬佳里稽徵所於不
    同期日分別付郵，故互為個別獨立之郵寄事件，各次郵政機關之處理情況及收件
    人收受與否，自應以獨立事件視之，而無必然之關連性，易言之，被告所屬佳里
    稽徵所按上開地址郵寄之綜合所得稅繳款書，事後未接獲郵件收件回執，並不表
    示被告按上開地址郵寄之復查決定書，即不可能接獲郵件收件回執。則本件復查
    決定書既已於八十九年三月二十七日合法送達原告，有該掛號郵件收件回執附卷
    可按，從而原告以被告所屬佳里稽徵所八十六年度之綜合所得稅繳款書、應補稅
    額通知書及八十七年度之綜合所得稅繳款書，或未送達，或無回執或退件等情，
    即推論本件被告復查決定書亦未經合法送達云云，其推論尚乏所據，自不足採。
四、綜上，本件被告復查決定書業於八十九年三月二十七日合法送達原告，惟原告遲
    至九十一年六月十三日始向財政部提起訴願，則其訴願之提起，已逾三十日之法
    定不變期間，訴願機關自程序上決定不予受理，並無不合。原告復提起本件行政
    訴訟，自非合法，應予駁回。
五、據上論結，本件原告之訴為不合法，依行政訴訟法第一百零七條第一項第十款、
    第一百零四條、民事訴訟法第九十五條、第七十八條，裁定如主文。
中      華      民      國    九十二    年      八      月      十八    日
                              高雄高等行政法院第二庭
                                          法      官  呂佳徵
右為正本係照原本作成。
如不服本裁定，應於送達後十日內，向本院提出抗告狀並表明抗告理由，如於本裁定
宣示後送達前提起抗告者，應於裁定送達後十日內補提抗告理由書（須按他造當事人
人數附繕本）。
提起抗告應繳納送達用雙掛號郵票六份（每份三十四元）。
中      華      民      國    九十二    年      八      月      十八    日
                                          法院書記官  謝文輝
附註：
行政訴訟法第二百三十五條（第一項、第二項）：
對於適用簡易程序之裁判提起上訴或抗告，須經最高行政法院之許可。
前項許可，以訴訟事件所涉及之法律見解具有原則性者為限。


司法院資訊處製作；財團法人民間司法改革基金會備份。
